【裁判字號】    89,易,695
【裁判日期】    890419
【裁判案由】    違反著作權法
【裁判全文】
臺灣高雄地方法院刑事判決                          八十九年度易字第六九五號
    公  訴  人  臺灣高雄地方法院檢察署檢察官
    被      告  丙○○
右列被告因違反著作權法案件，經檢察官提起公訴（起訴案號：八十八年度偵字第二
二○三一號），本院判決如左：
    主  文
丙○○擅自以出租之方法侵害他人之著作財產權為常業，處有期徒刑壹年貳月，緩刑
肆年。
扣案盜版光碟片貳片均沒收。
    事  實
一、丙○○自八十八年七月十四日起，在高雄市三民區○○○路一○四號，經營「坎
    城影音廣場」，從事影音光碟之出租業務。明知其取得之「貞子迷咒」影音光碟
    兩片（大盒包裝、小盒包裝各一片）、係未經授權而重製之盜版品，竟仍陳列於
    店內，出租予不特定之客人多次，侵害好朋友電影有限公司（下稱好朋友公司）
    對該著作之著作財產權，而以之為業。嗣於同年九月一日十三時三十分許，在上
    址為警查獲，並當場扣得該二片盜版影音光碟。
二、案經好朋友公司訴由高雄市政府警察局移送臺灣高雄地方法院檢察署檢察官偵查
    起訴。
    理  由
一、訊之被告丙○○固坦承有於其經營之「坎城影音廣場」出租「貞子迷咒」影音光
    碟，惟否認犯行，辯稱：伊被查獲之「貞子迷咒」影音光碟兩片係向天倫影視企
    業社購得，且其甫從事影音光碟之出租業務月餘，並不知該等光碟係盜版品云云
    。
二、惟查：
  （一）按「貞子迷咒」影片係原著作權人日商「角川書店株式會社」於八十八年六
        月一日授權台灣之「學者股份有限公司」享有該著作之錄影帶（含ＶＣＤ）
        發行權及公開播映權，並由「學者股份有限公司」再將該等著作財產權授與
        好朋友公司。此有「角川書店株式會社」出具之獨家專屬授權証明書影本及
        學者股份有限公司出具之版權証明書影本各一份在卷可稽。好朋友公司為本
        件「貞子迷咒」視聽著作之台灣地區發行權人應可認定。又本件「貞子迷咒
        」視聽著作係日本公司角川書店，於一九九九年一月二十三日首次發行，並
        於同年七月十四日在台灣地區開始公開上映等事實，並有該著作之原產地証
        明書、首次發行証明書及中國時報八十八年七月十四日電影版報紙影本各一
        份在卷可按。依「北美事務協調委員會與美國在台協會著作權保護協定」（
        以下簡稱中美著作權協定）第一條第四項之規定，本件著作既係在伯恩公約
        會員國日本首次發行，且於一年內由我國法人「學者股份有限公司」以書面
        協議取得台灣地區錄影帶及ＶＣＤ之獨家發行權，並由「學者股份有限公司
        」再將該等著作財產權授與我國之「好朋友公司」，且由好朋友公司在我國
        境內對公眾發行，好朋友公司既係中華民國公司，自為上述中美著作權協定
        所保護之對象。至於本件著作之原始著作人係日本公司，而非美國人或中華
        民國人之事實對上述中美著作權協定第一條第四項之適用應無影響。蓋依上
        揭中美著作權協定第三條第一項之規定，協定雙方領域內受保護之人所創作
        之著作，無論其著作發行與否，均受保護。故美國人與中華民國人之著作，
        依此規定，無論發行與否，已當然受保護。從而，同協定第一條第四項所保
        護者，應係美國人與本國人以外之他國人之著作而由美國人或中華民國人以
        書面取得該著作專屬權（exclusive right(s)），並合於在中美任何一方參
        加之多邊著作權公約會員國內發行後一年內，取得上述專屬權並在任何一方
        領域內對公眾流通之條件者，而非指中華民國人或美國人之著作甚明。綜此
        而論，好朋友公司取得之本件專屬著作財產權依著作權法第四條但書之規定
        ，自為我國著作權法保護之著作。
  （二）訊之被告於警訊及偵查中均供承：本件「貞子迷咒」影音光碟兩片，其中中
        一片係在光南大批發買得，另一片係友人所贈，未經授權出租等語。於審理
        中又改稱係向天倫影視社購得，並庭呈出貨單一紙以為佐証。其對本件盜版
        光來源供詞反覆，足見其因明知係盜版品，致對貨源不敢吐實。又參酌天倫
        影視社負責人甲○○於本院審理中結稱：確曾向年登企業社購得貞子迷咒光
        碟兩片，轉售予被告，然扣案大盒包裝之光碟應非其所出售，小盒光碟則不
        敢確定等語。及年登企業社負責人乙○○結稱：其所出售之貞子迷咒光碟係
        小盒包裝等語。更可証被告所辯供貨來源並非實在。再者，按被告既係以經
        營影音光碟出租為業務，對該等光碟是否經合法授權自知之甚稔，依經驗法
        則已難委為不知。且正版光碟標有發行（出品）公司名稱，盜版則無，此亦
        為証人天倫影視企業社負責人甲○○在本院審理中陳述明確，其辨別並無困
        難，被告經營影音光碟出租已月餘，竟稱不知本件扣案光碟係盜版品，實屬
        難以置信。此外，本件影音光碟係盜版品之事實，業經告訴人職員何少華於
        警訊中，証人甲○○於審理中指述明白，並有貞子迷咒正版光碟正反面封面
        各一張附卷及盜版光碟兩片扣案可資比對，亦應無疑問。
  （三）按被告既係以經營影音光碟為業，其陳列盜版影音光碟於店內，出租予不特
        定客人之行為，自屬店內業務之一部分。其以此行為為常業應屬明確。
  （四）綜右所述，被告所辯應無可採，其犯行應堪認定。
三、核被告所為係犯著作權法第九十四條之以犯同法第九十二條為常業之罪。公訴意
    旨認被告所為係犯同法第九十二條之罪尚有誤會，爰依刑事訟訴法第三百條變更
    起訴法條。爰審酌被告無前科，素行尚稱良好，有台灣高雄地方法院被告全國前
    案紀錄表在卷可按，且其出租之盜版光碟僅兩片，數量非多，經營期間亦僅月餘
    期間非長及犯後態度等一切情狀，量處如主文所示之刑。又被告未曾受有期徒刑
    以上刑之宣告已如前述，其經此偵審程序及刑之論科，應知警惕而無再犯之虞，
    本院認主文所示之刑以暫不執行為適當，茲依刑法第七十四條第一款為緩刑之宣
    告。扣案「貞子迷咒」盜版光碟兩片係被告所有之供犯罪所用之物，應依刑法第
    三十八條第一項第二款前段沒收之。
據上論斷，應依刑事訴訟法第二百九十九條第一項前段、著作權法第九十二條、第九
十四條、刑法第十一條前段、第七十四條第一款、第三十八條第一項第二款，判決如
主文。
本案經檢察官姜麗儒到庭執行職務。
中    華    民    國    八十九    年      四      月        十九       日
                                  臺灣高雄地方法院刑事第七庭
                                      法  官  蔡  國  卿
右正本證明與原本無異。
如不服本判決，應於判決送達後十日內，向本院提出上訴狀。
                                      書記官  邱  靜  銘
中    華    民    國    八十九    年       四      月      二十四      日
附錄本判決論罪之法條
著作權法第九十二條:
擅自以公開口述、公開播送、公開上映、公開演出、公開展示、改作、編輯或出租之
方法侵害他人之著作財產權者，處三年以下有期徒刑，得併科新臺幣十五萬元以下罰
金。
著作權法第九十四條：
以犯第九十一條、第九十二條或第九十三條之罪為常業者，處一年以上七年以下有期
徒刑，得併科新臺幣四十五萬元以下罰金。


司法院資訊處製作；財團法人民間司法改革基金會備份。
